臺灣臺東地方法院刑事判決　　　　　　　96年度交易字第24號
公　訴　人　臺灣臺東地方法院檢察署檢察官
被　　　告　乙○○
上列被告因過失致死案件，經檢察官提起公訴（96年度偵字第85
8號），本院判決如下：
    主  文
乙○○無罪。
    理  由
一、公訴意旨略以：被告乙○○於民國95年12月7日上午8時50分
    許，駕駛車牌號碼K3-6316 號自小客車，沿臺東縣臺東市○
    ○路○段由南往北方向行駛，於行經同市○○路○段與中華路
    2段466巷口，應注意車前狀況及兩車併行之間隔，並隨時採
    取必要之安全措施，而依當時情形，並無不能注意之情事，
    竟疏未注意車前狀況及兩車併行之間隔，貿然自同向騎乘車
    牌號碼WWF-985 號輕機車之周天才左側超車，不慎撞擊周天
    才所騎乘之輕機車，周天才因而人車倒地，並因頭部外傷併
    蜘蛛網膜下及硬腦膜下出血，經送醫手術後仍於96年1 月22
    日因引發敗血性休克不治死亡，因認被告乙○○涉有刑法第
    276條第1項之過失致人於死罪嫌等語。
二、按犯罪事實應依證據認定之，無證據不得認定犯罪事實；又
    不能證明被告犯罪者，應諭知無罪之判決，刑事訴訟法第15
    4條第2項、第301條第1項分別定有明文。又犯罪事實之認定
    ，應憑真實之證據，倘證據是否真實尚欠明確，自難以擬制
    推測之方式，為其判斷之基礎；而認定犯罪事實之證據係指
    足以認定被告確有犯罪行為之積極證據而言，該項證據自須
    適合於被告犯罪事實之認定，始得採為斷罪之資料，最高法
    院53年臺上字第656 號、29年上字第3105號著有判例。且刑
    事訴訟上證明之資料，無論為直接或間接證據，均須達於通
    常一般之人均不致有所懷疑，而得確信其為真實之程度，始
    得據為有罪之認定，若其關於被告是否犯罪之證明未能達此
    程度，而有合理懷疑之存在，致使無從形成有罪之確信，根
    據「罪證有疑，利於被告」之證據法則，即不得遽為不利被
    告之認定，亦有最高法院76年臺上字第4986號判例可參。其
    以情況證據（即間接證據）斷罪時，尤須基於該證據在直接
    關係上所可證明之他項情況事實，本乎推理作用足以確證被
    告有罪，方為合法，不得徒憑主觀上之推想，將一般經驗有
    利被告之其他合理情況逕予排除，此觀諸最高法院32年上字
    第67號判例意旨亦甚彰明。又刑事訴訟法第161條第1項規定
    ：檢察官就被告犯罪事實，應負舉證責任，並指出證明之方
    法。因此，檢察官對於起訴之犯罪事實，應負提出證據及說
    服之實質舉證責任。倘其所提出之證據，不足為被告有罪之
    積極證明，或其指出證明之方法，無從說服法院以形成被告
    有罪之心證，基於無罪推定之原則，自應為被告無罪判決之
    諭知，最高法院92年臺上字第128 號判例可資參照。
三、公訴人認被告涉有刑法第276條第1項之過失致人於死罪嫌，
    無非是以被告於警詢及偵查中之供述，證人古玉焜於警詢及
    偵查中之證述，並有道路交通事故調查報告表、道路交通事
    故現場圖、勘驗筆錄、驗斷書、相驗屍體證明書、診斷證明
    書、相驗照片、現場照片、臺東縣臺東市調解委員會調解書
    附卷可稽為其論據。訊據被告固坦承於上揭時、地，其確有
    駕駛上開車輛與周天才所騎乘之上開機車發生碰撞，致周天
    才人車倒地因傷重而致死之事實，但始終堅詞否認有何過失
    致人於死犯行，辯稱：伊並無行車上之過失，是被害人駕駛
    機車突然向左方偏過來，對方騎乘的機車擦撞到伊的汽車右
    後視鏡及右後車身而後倒地，伊在其快車道正常行駛，被害
    人突然向左偏過來，伊要閃避亦來不及等語。經查：
（一）被告於95年12月7日上午8 時50分許，駕駛車號K3-6316號
      自用小客車，沿臺東縣臺東市○○路○ 段由南往北方向行
      駛，行經同市○○路○ 段與中華路2段466巷口時，與周天
      才騎乘之WWF-985 號輕機車發生碰撞，周天才因而人車倒
      地並受有頭部外傷合併蜘蛛膜下及硬腦膜下出血、水腦症
      、左股骨粗隆骨折、左鎖骨閉鎖性骨折、胸壁挫傷並左第
      四第五肋骨骨折傷害等事實，為被告所不否認，並有證人
      古玉焜之證述、道路交通事故現場圖、調查報告表(一)、(二)
      、馬偕紀念醫院臺東分院診斷證明書各1 件及車禍現場暨
      車輛損壞照片14張附卷可稽（見臺灣臺東地方法院檢察署
      96年度相字第19號相驗卷第13頁至第15頁及第22頁至第29
      頁）。而被害人周天才確因頭部外傷合併蜘蛛膜下及硬腦
      膜下出血術後，引發敗血性休克，延至96年1月22日凌晨2
      時14分不治死亡，有臺東榮民醫院及鳳林榮民醫院開立之
      診斷證明書2 紙在卷足憑（見同上相字相驗卷第30、31頁
      ），且經臺灣臺東地方法院檢察署檢察官督同檢驗員相驗
      屬實，有勘驗筆錄、相驗屍體證明書、驗斷書各1 份及相
      驗照片8 張存卷供參（見同上相驗卷第38頁、第43至59頁
      ）。綜上足認被告駕駛自小客車確與被害人周天才騎乘機
      車發生碰撞後，造成被害人倒地傷重不治死亡無訛。
（二）被告於警詢時供稱：伊駕駛K3-6316號自小客車沿中華路2
      段快車道南向北行駛，到事故現場突然聽到其車子有碰撞
      的聲音，伊由車內之後照鏡看，發現車後方有一部機車及
      一名男子倒地，乃立即煞車將車停在快車道上並下車，到
      該名男子倒地位置上，扶起他後發現該男子左耳有受傷流
      血，便請路過民眾幫忙報警叫救護車，之後救護車將男子
      送往馬偕醫院急救，伊留在現場等警方處理。事發當時天
      候、路況、視線均良好，交通流量亦平順，伊當時車速約
      30  公里，事故發生後，伊之自小客車右後視鏡脫落位移
      、右前車門車窗護條有擦痕、右後車門及右後葉子板有刮
      痕，雙方均未移動車輛等語。而目擊證人古玉焜於警詢時
      證稱：伊於95年12月7日上午8時50分，在中華路2段466巷
      前目擊交通事故，當時伊騎KP3-660號機車沿中華路2段慢
      車道南向北行駛，剛好在WWF-985 號機車後方約20公尺處
      ，到了事故地點，原本行駛於快車道之K3-6316 號自小客
      車快要超越WWF-985號機車的，WWF-985號機車的行向不知
      何故突然向左偏了一下，並往快車道偏行擦撞到在快車道
      行駛之K3-6316號自小客車右側車身，WWF-985號機車就倒
      地滑行，K3-6316 號自小客車當時並未立即停下，是往前
      行駛後駕駛後來發現肇事才停車的，兩部車子的速度都不
      快，車速約30公里，自小客車的駕駛一停車就立刻跑回現
      場將機車駕駛扶起並探視，伊就打119 電話報警。當時路
      況、天氣、視線均良好，交通事故發生時現場慢車道東側
      並無發現其他車輛停放而足以影響機車之行進；又於檢察
      官相驗時結證稱：伊當天早上8點多騎機車在中華路2段南
      往北方向上，看到一台機車騎在慢車道，在伊前方，另一
      台汽車也開在伊前方之快車道上，二台車都開很慢，當汽
      車要超越那台機車時，那台機車不知何故往左偏移就跟汽
      車發生碰撞，機車往前滑行一會就往左倒地，伊看到機車
      騎士沒有動靜就馬上打電話報警，那台汽車也有停車回來
      查看等語。由上被告供述與證人所證述情節，互核相符，
      再對照臺東縣政府警察局台東分局警員製作之本件道路交
      通事故現場圖及現場照片，可知依被告及被害人周天才二
      人駕（騎）車之行進方式，均在中華路二段由南向北之同
      方向，被告在快車道，周天才在慢車道，兩車擦撞後，周
      天才機車刮地痕起始位置在快車道內，距離慢車道約0.8
      公尺，該刮地痕及輪胎痕並均由快車道向右前方延伸至慢
      車道約8公尺長，機車左手把外側及左後車身擦損，而被
      告之自小客車則停於距機車刮地痕開始位置約30公尺處之
      快車道上，右後輪距離慢車道約1.4公尺，被告之自小客
      車右後照鏡毀損、右前後車門刮擦損，是可知被告駕駛自
      小客車在中華路二段南向北行駛至事故現場時，始終在內
      側快車道直行，未有任何偏移、轉向之異常駕駛行為；再
      由現場車損照片觀之，被告右前車頭並無擦撞痕，衡情並
      非被告自周天才左後方向前撞擊周天才之機車左側，是證
      人古玉焜所言，係周天才不知何故向左偏了一下，並往快
      車道偏行擦撞到在快車道行駛之K3-6316號自小客車右側
      車身等情，並非子虛，應值採信，則周天才騎乘機車不知
      何故向左側快車道偏移，因而擦撞至被告駕駛之自小客車
      右側後照鏡及右車身，亦難逕課以被告未注意車前狀況及
      保持兩車併行間距之過失責任。而本件車禍經送臺灣省花
      東地區車輛行車事故鑑定委員會及臺灣省車輛行車事故覆
      議鑑定委員會鑑定結果，亦認周天才無照駕駛輕型機車，
      貿然偏左行駛，未保持併行之安全間隔，為肇事原因，而
      被告駕駛自小客車無肇事因素，有上開二委員會96年7月
      13  日花東鑑字第0966101223號函所附960158號鑑定意見
      書、及96年10月8日府覆議字第0966203191號函各一件存
      卷供參（見本院卷第16至19頁、第31頁），再參以被告駕
      駛自小客車行進中，未見有何偏移、轉向之異常駕駛行為
      ，已如前述，自難認公訴人所指被告因駕駛自小客車貿然
      自周天才所騎機車左側超車，不慎撞擊周天才駕駛之機車
      等情為真，是被告就本件車禍之發生，並無過失。
（三）公訴人固認本件交通事故由現場圖及照片觀之，機車之刮
      地痕是從快車道開始，復依證人證詞，可推測撞擊的地點
      是周天才將機車騎到快車道與被告發生撞擊，至於碰撞的
      位置，是由汽車後視鏡與機車手把撞擊，被告說他是要超
      車，時速30公里左右，要超越旁邊的機車，可見汽車速度
      定較機車為快，依邏輯而言，應是汽車去撞機車，且因汽
      車速度較快，在二車慢慢接近之間，汽車駕駛人應可以注
      意到在旁之機車駕駛人已慢慢靠過來，所以汽車駕駛人仍
      有注意義務去注意兩車並行之間隔，而被告只注意前方，
      未注意旁邊，仍屬有過失等語。惟本件是二車在不同車道
      之情況下，被告之汽車在快車道要超越在慢車道之機車，
      衡其時速應大於機車，固屬無疑，然兩車彼此接近之間，
      因分屬不同車道，依正常情況為平行狀態，而有平行之間
      隔距離，此時二車均負有保持安全間隔之注意義務，而由
      被告車損狀況觀之，汽車右前車頭並無擦撞痕，顯然汽車
      車頭已超過機車後，機車未保持行車間隔而駛入快車道致
      擦撞汽車右側後照鏡及車身，且機車進入快車道之刮地痕
      距慢車道僅0.8公尺，縱機車是低於時速30公里之狀態行
      駛，其自慢車道偏移至快車道，是否如公訴人所言是兩車
      慢慢接近之狀態，而得科以被告有足夠時間注意兩車並行
      間隔之義務，是公訴人以前述理論所為之判斷，非屬必然
      ，亦無法遽以推測被告駕駛之自小客車因此必然有何異常
      駕駛之行為，而逕論以其未注意車前狀況及保持兩車併行
      間距之過失責任。
四、綜上所述，本件依證人古玉焜之證詞以及車禍現場狀況、兩
    車碰撞痕跡等情相互勾稽以觀，足認被告所辯：被害人駕駛
    機車突然向左方偏過來，始與被告駕駛之自小客車發生擦撞
    倒地等情，誠非虛妄，應可信憑；且依公訴人所舉各項證據
    方式，尚無法證明被告駕駛自小客車確有未注意車前狀況及
    保持兩車併行間隔之行為，以致擦撞至被害人駕駛之機車肇
    事，而使本院達於確信其就本件車禍之發生，應負擔過失之
    責。此外，復查無其他積極證據足認被告有公訴意旨所指過
    失致死犯行，揆諸首揭說明，既不能證明被告犯罪，自應為
    其無罪之諭知。
據上論斷，應依刑事訴訟法第284條之1、第301第1項，判決如主
文。
本案經檢察官甲○○到庭執行職務。
中　　華　　民　　國　　96　　年　　11　　月　　16　　日
                  交通法庭    法  官  蔡玉雪
以上正本證明與原本無異。
如不服本判決應於收受本判決後10日內向本院提出上訴書狀；上
訴書狀應敘述具體理由。未敘述上訴理由者，應於上訴期間屆滿
後20日內向本院補提理由書狀（均須按他造當事人之人數附繕本
）。「切勿逕送上級法院」。
告訴人或被害人對於本判決如有不服，請書具不服之理由狀，請
求檢察官上訴者，其上訴期間之計算係以檢察官收受判決正本之
日期為準。
                              書記官　陳昭穎
中　　華　　民　　國　　96　　年　　11　　月　　16　　日
